臺灣臺中地方法院刑事判決　　　　　　　　　　　　九十三年度訴字第二七四一號
　　公　訴　人　臺灣臺中地方法院檢察署檢察官
　　被　　　告　甲○○
　　　　　　　　羅淑菁
右列被告因偽造有價證券案件，經檢察官提起公訴（九十三年度偵字第一八０一五號
）及移
    主  文
甲○○共同連續意圖供行使之用，而偽造有價證券，處有期徒刑肆年貳月。如附表一
編號一至編號六、如附表二編號一至編號七、如附表三編號二至編號五所示之物，均
沒收之。
    犯罪事實
一、甲○○係昱翔印刷事業有限公司（址設臺中市○區○○街二六號一樓，下稱昱翔
    公司）之負責人，其於民國九十三年七、八月間，認識真實姓名年籍不詳自稱姓
    周之成年男子（下稱該周姓男子），該周姓男子因見甲○○具有印刷專業，且經
    濟狀況不佳，即於同年九月中旬某日提議以新臺幣八十萬之代價委由甲○○偽造
    大陸人民幣及美金等有價證券，甲○○應允之，二人即基於意圖供行使之用而偽
    造有價證券之概括犯意聯絡，先於同年九月中旬某日，由該周姓男子先予提供偽
    造人民幣印刷用紙（除扣案如附表二編號二之印刷用紙外，餘均已用於扣案如附
    表一所示之偽造人民幣）、印製偽鈔用油墨（除扣案如附表二編號三之油墨外，
    餘均已用於如附表一所示之偽造人民幣）、如附表二編號四所示之人民幣浮水印
    網版二組、如附表二編號五所示之人民幣佰元紙鈔錏版（ＰＳ版）八十片等偽造
    人民幣所用之器械、原料，以及如附表二編號一所示之人民幣佰元真鈔二張作為
    樣本以供比對之用，甲○○即自九十三年九月中旬起至同年月二十七日上午某時
    止，在前揭公司內，持續以其所有並供昱翔公司營業使用之如附表三編號一至編
    號四所示之兩色印刷機、切割機、打包機、印刷版打洞機等機器設備，用以偽造
    人民幣佰元紙鈔，其間共計偽造一百零二萬八千二百四十一張人民幣佰元紙鈔（
    合計面額達一億零二百八十二萬四千一百元）；其間該周姓男子另提供偽造美金
    印刷用紙（均已用於如附表一所示之偽造美金）、印製偽鈔用之油墨（除扣案如
    附表二編號三之油墨外，餘均已用於如附表一所示之偽造美金）、如附表二編號
    六所示之美金佰元紙鈔號碼軟版七張及如附表二編號七所示之美金佰元紙鈔ＰＳ
    鋁版四塊（未據扣案）等偽造美金之器械、原料，甲○○即於上開期間內，亦與
    該周姓男子基於前述意圖供行使之用而偽造有價證券之概括犯意聯絡，在前揭公
    司內，持續以前述如附表三編號一至編號四所示之機器設備，用以偽造美金佰元
    紙鈔，其間共計偽造一千五百五十八張美金佰元紙鈔（合計面額達十五萬五千八
    百美元）。其間甲○○曾在臺中市○○路○段與大業路交岔口之永安宮處，將偽
    造完成如附表一編號六所示之一千五百張美金佰元紙鈔（未據扣案）及如附表二
    編號七所示之美金佰元紙鈔ＰＳ鋁版四塊（未據扣案），交由該周姓男子領受（
    尚查無證據可證該等偽造之美金百元紙鈔業經提出行使），該周姓男子並於九十
    三年九月二十七日上午某時，在臺中市市○路某處將如附表三編號五所示之八十
    萬元報酬交予甲○○收受。嗣於九十三年九月二十七日十三時許，甲○○在昱翔
    公司內將如附表一編號一所示之偽造人民幣佰元紙鈔打包、封箱後，僱用臺中市
    協成貨運行之不知情駕駛王威振正欲載運出貨之際，即為法務部調查局臺南縣調
    查站持本院所核發之搜索票當場查獲，並在昱翔公司位於該址一樓之營業處，扣
    得如附表一編號三至編號五、附表二編號一至編號六、附表三所示之物，復在其
    位於該址三樓之住處內，扣得如附表一編號一至編號二所示之物，遂查悉上情。
二、案經法務部調查局臺南縣調查站移送臺灣臺中地方法院檢察署檢察官偵查起訴及
    移送併辦。
    理  由
一、上開犯罪事實，業據被告甲○○於偵查及本院審理時均坦承不諱，復有證人王威
    振在警詢之證述可佐，且有昱翔公司基本資料查詢單一紙、被告所持用之行動電
    話與公司、住家室內電話之通聯記錄監聽譯文一份（其上標明「黃○○、000
    0000000號」者即為被告所稱之周姓男子）、本院九十三年度聲搜字第二
    四六八號搜索票、搜索扣押筆錄、扣押物品目錄表各二份等附卷可稽，並有如附
    表一所示之偽造人民幣佰元紙鈔、偽造美金佰元紙鈔成品、半成品、如附表二所
    示之器械、原料及如附表三所示之機器設備及被告所得報酬等物，扣案可佐。而
    扣案如附表一編號一至編號四所示之偽造紙鈔成品，經本院抽樣選取偽造人民幣
    佰元紙鈔四十一張及偽造美金佰元紙鈔五十二張送請法務部調查局鑑定，經該局
    以印刷特徵比對、紫光燈照射檢視、透射檢視及低角度側光檢視等鑑定方法實施
    鑑定後，鑑定結果為：送驗之人民幣一佰元券四十一張及美鈔佰元券五十二張，
    其紙張、油墨及印版等印刷構成要素均與真鈔不同，亦即送鑑偽造人民幣紙鈔與
    真品間之印刷版式、浮水印、安全線上字樣、螢光暗記、螢光纖維絲等部分，以
    及送鑑偽造美金紙鈔與真品間之印刷版式、安全線之精緻細膩程度、人像水印之
    線條粗細程度、變色油墨清晰立體感等部分，均有不同，認係偽品，此有該局九
    十四年一月十八日調科貳字第09400024190號鑑定通知書存卷可憑。本院核諸其
    餘未送鑑之偽造人民幣、美金紙鈔成品，既為被告使用相同器械、原料及機器設
    備所同時製作，製作過程係大單張印刷完妥後再予裁切而成（例如：偽造美金紙
    鈔部分係每大單張印製有十五張偽造美金紙鈔，嗣再予裁切，為被告於本院審理
    時所陳述在卷），且查獲當時偽造人民幣紙鈔業已裝箱完妥達五十一箱亟待出貨
    等情狀，堪認其餘未送鑑之偽造人民幣、美金紙鈔成品，亦應為偽品無訛。
二、按大陸地區所通用之人民幣，雖非我國政府發行具有強制力之通用紙幣，然在大
    陸地區仍具有表彰一定價值之權利，並有流通性，不僅為目前大陸地區人民所使
    用，即臺灣地區人民在大陸地區為交易行為，亦使用之，性質上屬於有價證券之
    一種，最高法院八十四年度台上字第八五二號判決要旨可供參考。同其道理，美
    金為美國聯邦準備銀行所發行之該國國幣，雖非我國政府發行而具有強制力之通
    用紙幣，然在美國及國際上均具有表彰一定價值之權利，並有流通性，性質上亦
    屬有價證券之一種，亦無疑問。再者，依據卷附通聯紀錄監聽譯文內容所示，該
    周姓男子對於該等偽造人民幣及美金紙鈔之油墨濃淡、紙張色澤均要求甚嚴，而
    被告所偽造完妥之上開人民幣、美金紙鈔成品，若單純僅以肉眼觀察，外形與真
    鈔極為近似，若依一般人通常收受、使用該等有價證券之習慣，確實不易發現為
    偽品，再參諸被告所偽造之人民幣佰元紙鈔數量達一百零二萬八千二百四十一張
    ，偽造之美金佰元紙鈔數量亦達一千五百五十八張，數量甚鉅，並核被告與該周
    姓男子交涉、備妥器械、原料及印製、出貨等過程，以及被告在該周姓男子提供
    所有器械、原料之情況下，僅需單純操作印製流程，即可獲利八十萬元鉅額報酬
    等情以觀，若非圖以幾假亂真之上開偽造人民幣、美金成品流通於交易市場，藉
    以從中牟取不法暴利，實無大費周章及耗費印刷成本，以製作為數頗鉅之偽造人
    民幣及美金之必要，基此，俱見被告與該周姓男子確係基於供行使之用之意圖，
    而為上開偽造有價證券之犯行。從而，被告之自白，確與事實相符，得為證據。
    綜上所述，本案事證業臻明確，被告上開犯行，洵堪認定。
三、核被告所為，係犯刑法第二百零一條第一項之意圖供行使之用，而偽造有價證券
    罪。被告與該姓名年籍不詳自稱姓周之成年男子，就上開偽造人民幣、美金等有
    價證券之犯行，有犯意聯絡及行為分擔，為共同正犯。被告先後偽造人民幣、美
    金等有價證券之犯行，時間緊接，觸犯構成要件相同之罪名，顯係基於概括犯意
    而為，應依連續犯之規定論以一罪，並加重其刑。爰審酌被告為本件犯行前無任
    何前科，素行尚稱良好，有臺灣臺中地方法院檢察署刑案資料查註紀錄表及臺灣
    高等法院被告全國前案紀錄表各一份在卷可稽，其為圖一己之不法利益之犯罪動
    機、目的，其犯罪手段尚稱平和，其所偽造完成之美金紙鈔已有一千五百張交付
    共犯即該周姓男子，雖無證據可證業經提出行使，然仍有流入交易市場之虞，而
    其所偽造之人民幣雖尚未交付而未到達行使之程度，然其所為對於社會經濟及交
   易秩序已造成不容忽視之潛在威脅，所造成之損害不容小覷，又其所偽造之人民
    幣、美金佰元紙鈔數量甚鉅，及其犯後坦承全部犯行之態度良好，暨其智識程度
    、生活狀況等一切情狀，量處如主文所示之刑，以示儆懲。又被告雖為警查獲後
    即坦承全部犯行，堪認確有悔意，然核其所偽造之人民幣佰元紙鈔面額達一億零
    二百八十二萬四千一百元，偽造之美金佰元紙鈔面額亦達十五萬五千八百美元之
    譜，則以美金在國際間具有表彰一定價值之權利，流通性甚廣，且為我國人民所
    使用之重要國際性支付工具，亦具有相當之投資、儲值之價值，另依現行法之規
    定，雖人民幣尚不得在臺灣地區買賣、兌換或為其他交易，僅容許旅客及隨交通
    工具服務人員於財政部規定之限額內（人民幣六千元）攜帶進入臺灣地區，然近
    年來兩岸人民私人間之財經交流關係日益密切，臺灣地區人民前往大陸地區經商
    、旅遊、求學人數漸增，對於人民幣使用之需求亦與日俱增，被告偽造之人民幣
    、美金數量頗眾，對於社會經濟及交易秩序顯然造成嚴重威脅，又刑法第二百零
    一條之偽造有價證券罪之法定刑度為三年以上十年以下有期徒刑，得併科三千元
    以下罰金，該等法定刑係本於有價證券之高度流通力，於經濟交易活動上與貨幣
    具有近似之特性，為確保經濟交易秩序中頗具重要性之財產權利證券之安全性與
    可靠性而為之處罰，乃為維護經濟交易秩序及維護公共利益所必要，非但無違憲
    法比例原則之規定，本院亦認本件被告之犯罪動機、目的、手段等情狀，均尚難
    認有何犯罪情狀尚堪憫恕之情，亦無不符罪刑相當性及比例原則之虞，故選任辯
    護人所稱：本件犯罪情狀情堪憫恕，應予酌減其刑等語，尚不足採，附此敘明。
四、本案諭知沒收部分：
  (一)扣案如附表一編號一至編號四所示之偽造人民幣、美金紙鈔成品，均為偽造之有
    價證券，業如前述；又如附表一編號六所示之偽造美金，雖已交付予該周姓男子
    而未據扣案，然無證據證明業已滅失；故該等偽造之有價證券，不問屬於被告及
    該周姓男子所有與否，均應依刑法第二百零五條之規定沒收之。
  (二)扣案如附表一編號五所示之偽造人民幣紙鈔半成品，尚未偽造、印製完妥，客觀
    上尚未具備該等有價證券應備之內容，非屬偽造之有價證券，惟該等半成品與扣
    案如附表二編號二至編號三所示之物，均屬供被告及該周姓男子意圖供偽造本件
    有價證券而交付、使用之原料，應可認定；又扣案如附表二編號四至編號六所示
    之物以及未據扣案之如附表二編號七所示之物（亦無證據證明業已滅失），均係
    被告與該周姓男子意圖供偽造本件有價證券，而交付、使用之器械；故該等器械
    、原料，不問屬於被告及該周姓男子所有與否，亦均應依刑法第二百零五條之規
    定沒收之。
  (三)扣案如附表二編號一所示之物，為該周姓男子所有，供被告偽造人民幣時作為樣
    本比對之用，扣案如附表三編號五所示之物，則為被告所有因本件偽造有價證券
    犯行所得報酬，應分別依刑法第三十八條第一項第二款、第三款之規定沒收之。
  (四)扣案如附表三編號一至編號四所示之物，確係供被告為本件犯行所用之物，業據
    被告始終坦認不諱，雖被告及其選任辯護人均辯稱：該等扣案物為昱翔公司成立
    前一、二個月前，以該公司籌備處名義所購買，而為該公司所有及營業所用之物
    ，並非被告個人所有之物，不得諭知沒收云云。然查，被告係早於昱翔公司設立
    登記前即已購置該等機器設備，嗣該公司設立登記完竣後，迄今均未登記在公司
    資產設備項下，為被告於本院審理時供承明確；又被告雖稱該等機器設備為其與
    昱翔公司其餘股東共同集資購買云云，惟按被告於本院審理時所稱該公司股東成
    員為其本人、其妻及其子女等共五人，依據卷附昱翔公司基本資料及全戶基本查
    詢資料所示（詳九十三年度他字第一九三九號卷第四至五頁），昱翔公司於八十
    六年五月間設立時，其子女三人年紀分別約為十四歲、十三歲及十歲，顯非有獨
    立經濟能力之人，而以該公司股東組成以觀，該公司顯為以被告為實際經營者之
    家族事業體，故其妻及子女等人於該等機器設備購買當時，是否確有出資，又該
    等機器設備購買當時是否即欲設定為該公司之資產，作為該公司日後對外權利義
    務關係所得供償之資產，均非無疑；此外，經本院諭請提出購買該等機器設備及
    該公司申報財產之相關證明文件後，被告及其選任辯護人始終未能提出；又以本
    案現場查獲狀況以及選任辯護人所提出之昱翔公司統一發票等文件，亦僅足以顯
    示該等機器設備平日係供該公司營業所使用之物，但究與該等機器設備是否即屬
    昱翔公司所有一事，不可等同而論，而選任辯護人雖另提出載有「信勇工業社負
    責人賴允勇」名義所出具之證明書一紙，該證明書內容載有：「該工業社於八十
    六年間出售二手切割機一台與昱翔公司」等文字，然該證明書為被告以外之人於
    審判外之書面陳述，且無例外規定之情形，依刑事訴訟法第一百五十九條第一項
    之規定，尚不得作為證據，且縱令該證明書確為賴允勇之人所製作，然核其證明
    書出具時間為「九十四年二月十六日」，顯已逾購買時間相距約八年，則信勇工
    業社負責人賴允勇對於被告究係基於自己所有而另供公司使用之意思而購買該切
    割機，或是基於為公司添置營業設備等資產，而欲使該切割機作為該公司日後對
    外權利義務關係所得供償之資產之意思，既已事隔八年，賴允勇之記憶是否尚稱
    清晰無誤，非無疑異，且其復非實際經營、參與昱翔公司之營運之人，對於該等
    購買情節是否詳知，更非無疑。綜合前述情節以觀，堪認如附表三編號一至編號
    四所示之機器設備，應為被告出資購買並取得所有權後，供其所經營之昱翔公司
    營業使用之物，而並未將該等機器設備之所有權移轉為該公司資產設備，亦無使
    該等機器設備作為該公司對外權利義務關係所得供償之資產之意思，故如附表三
    編號一至編號四所示之機器設備，確為被告個人所有，且供犯本件偽造有價證券
    犯行所用之物，應堪認定。末查，如附表三編號一所示之兩色印刷機購買時價約
    一百萬餘元，中古價約五、六十萬元，如附表三編號二至編號四所示之機器設備
 則價值約僅數萬元爾等情，業據被告於本院審理時供述明確，且核與一般合理市
    場價格尚稱相當，經審酌本案犯罪情節後，本院認為如附表三編號二至編號四所
    示之機器設備，既為被告所有，且供犯本件犯行所用之物，仍應依刑法第三十八
    條第一項第二款之規定沒收之；然而如附表三編號一所示之物，則因其價值不菲
    ，且為被告負擔家計、經營印刷事業所需用之物，而被告業已坦承全部犯行而深
    有悔意，又其本案犯行亦已受有相當程度之處罰，其部分財產並已依法宣告沒收
    ，若復將如附表三編號一所示之物斷然宣告沒收，對於被告所招致之損害及產生
    之懲處效果，有逾其犯行之可責程度之虞，亦有不符比例原則之慮，故本院認為
    如附表三編號一所示之物，則以不予宣告沒收為宜，爰不予宣告沒收之。又刑法
    第二百零五條所規定應義務沒收之「器械原料」，係指依同法第二百零四條所稱
    「意圖供偽造、變造有價證券‧‧‧之用，而製造、交付或收受之器械、原料」
    ，而該條所稱之「器械、原料」，當指可供偽造有價證券之一切器械原料，例如
    紙張、顏料、銅塊、鋁塊等，而不包括偽造有價證券所使用之其他機器設備（臺
    灣高等法院暨所屬法院七十二年度法律座談會刑事類第一五號研究意見可參），
    故公訴人聲請依刑法第二百零五條之規定，將該等機器設備予以宣告沒收，尚有
    誤解，併此敘明。
五、公訴人移送併辦部分（九十三年度偵字第一九四七八號），即為警於前述臺中市
    ○區○○街二六號三樓住處另扣得之如附表一編號一至編號二所示之物部分，經
    核併案部分之犯罪事實要與起訴部分之犯罪事實完全相同，僅係補充起訴書未及
    論及扣案物另包括如附表一編號一至編號二所示之物等情，則併案部分之犯罪事
    實本即為起訴效力之所及，附此敘明。
六、據上論斷，應依刑事訴訟法第二百九十九條第一項前段，刑法第二十八條、第五
    十六條、第二百零一條第一項、第二百零五條、第三十八條第一項第二款、第三
    款，罰金罰鍰提高標準條例第一條前段，判決如主文。
中      華      民      國      九十四      年      三      月    十    日
                              臺灣臺中地方法院刑事第十一庭
                                  審判長法  官  林  源  森
                                        法  官  王  世  華
                                        法  官  廖  慧  如
右正本證明與原本無異。
如不服本判決，應於判決送達後十日內向本院提出上訴狀，上訴於臺灣高等法院臺中
分院（須附繕本）。
                                         書記官
中      華      民      國      九十四      年      三      月    十四  日
附錄本案論罪法條
刑法第二百零一條第一項
意圖供行使之用，而偽造、變造公債票、公司股票或其他有價證券者，處三年以上十
年以下有期徒刑，得併科三千元以下罰金。
附表一
┌──┬────────────┬────┬──────────────┐
│編號│     物  品  名  稱     │數    量│  備                    註  │
├──┼────────────┼────┼──────────────┤
│ 一 │偽造人民幣佰元紙鈔成品  │肆拾壹張│已扣案。                    │
├──┼────────────┼────┼──────────────┤
│ 二 │偽造美金佰元紙鈔成品    │伍張    │已扣案。                    │
├──┼────────────┼────┼──────────────┤
│ 三 │偽造人民幣佰元紙鈔成品  │伍拾貳箱│其中伍拾壹箱每箱貳萬張（即每│
│    │          │        │箱貳佰萬元），餘壹箱捌仟貳佰│
│    │                        │        │張（共捌拾貳萬元），共計壹億│
│    │                        │        │零貳佰捌拾貳萬元。已扣案。  │
├──┼────────────┼────┼──────────────┤
│ 四 │偽造美金佰元紙鈔成品    │伍拾張│已扣案。                    │
├──┼────────────┼────┼──────────────┤
│ 五 │偽造人民幣佰元紙鈔半成品│貳箱    │已扣案。                    │
├──┼────────────┼────┼──────────────┤
│ 六 │偽造美金佰元紙鈔成品    │壹仟伍佰│已交由該周姓男子收受，故未據│
│    │                        │張      │扣案。                      │
└──┴────────────┴────┴──────────────┘
附表二
┌──┬─────────────┬────┬─────────────┐
│編號│    物  品  名  稱        │數    量│  備                    註│
├──┼─────────────┼────┼─────────────┤
│ 一 │人民幣佰元真鈔            │貳張    │供偽造人民幣紙鈔比對之用。│
│    │                          │        │已扣案。                  │
├──┼─────────────┼────┼─────────────┤
│ 二 │偽造人民幣印刷用紙        │壹箱    │為一百磅之用紙。已扣案。  │
├──┼─────────────┼────┼─────────────┤
│ 三 │印製偽鈔用之油墨          │罐    │已扣案。                  │
├──┼─────────────┼────┼─────────────┤
│ 四 │偽造人民幣浮水印網版      │貳組    │已扣案。                  │
├──┼─────────────┼────┼─────────────┤
│ 五 │偽造人民幣佰元紙鈔錏版    │捌拾片  │俗稱ＰＳ版。已扣案。      │
├──┼─────────────┼────┼─────────────┤
│ 六 │偽造美金佰元紙鈔號碼軟版  │柒張    │已扣案。                  │
├──┼─────────────┼────┼─────────────┤
│ 七 │偽造美金佰元紙鈔ＰＳ鋁版  │肆塊    │已交由該周姓男子收回，故未│
│    │                          │        │據扣案。                  │
└──┴─────────────┴────┴─────────────┘
附表三
┌──┬───────────┬─────┬──────────────┐
│編號│  扣  案  物  名  稱  │  數  量  │  備                    註  │
├──┼───────────┼─────┼──────────────┤
│ 一 │兩色印刷機            │壹台      │                            │
├──┼───────────┼─────┼──────────────┤
│ 二 │切割機                │壹台      │                            │
├──┼───────────┼─────┼──────────────┤
│ 三 │打包機                │壹台      │                            │
├──┼───────────┼─────┼──────────────┤
│ 四 │印刷版打洞機          │壹台      │                            │
├──┼───────────┼─────┼──────────────┤
│ 五 │新臺幣貳仟元現鈔      │肆佰張    │共計捌拾萬元。              │
└──┴───────────┴─────┴──────────────┘
（以下空白）
